臺灣屏東地方法院民事判決
110年度訴字第450號
原      告  厚鋼機械股份有限公司

法定代理人  林仁慧  
訴訟代理人  李正良律師
被      告  瑩越資源股份有限公司

法定代理人  張婕葳  
訴訟代理人  陳裕文律師
上列當事人間履行契約事件，本院於民國111年8月29日言詞辯論
終結，判決如下：
    主      文
被告應同意原告向華南銀行佳冬分行領取華南銀行受託信託財產
專戶帳號：00000-000000000號信託專戶内之款項新臺幣二百八
十六萬三千五百七十八元。
被告應給付原告自民國一一○年八月十二日起至原告領取前項款
項之日止，每逾一日按新臺幣二百八十六萬三千五百七十八元之
萬分之一計算之滯納金。
原告其餘之訴及假執行之聲請均駁回。
訴訟費用由被告負擔百分之七十二，餘由原告負擔。
原告以新臺幣九十六萬元為被告供擔保後，得為假執行。但被告
如以新臺幣二百八十六萬三千五百七十八元為原告預供擔保，得
免為假執行。
    事實及理由
壹、程序事項：
　　按訴狀送達後，原告不得將原訴變更或追加他訴，但請求之
    基礎事實同一者，不在此限，民事訴訟法第255條第1項第2
    款定有明文。本件原告起訴時聲明：⒈被告應同意原告向華
    南銀行佳冬分行領取華南銀行受託信託財產專戶帳號：0000
    0-000000000號信託專戶内之款項新臺幣(下同)3,743,706元
    。⒉被告應給付原告自起訴狀繕本送達對造之翌日起至清償
    日止，按每日千分之1利率計算之滯納金。⒊願供擔保，請准
    宣告假執行。原告復於110年11月16日向本院具狀更其聲明
    為：⒈被告應同意原告向華南銀行佳冬分行領取華南銀行受
    託信託財產專戶帳號：00000-000000000號信託專戶内之款
    項新臺幣3,743,706元。⒉被告應給付原告自起訴狀繕本送達
    對造之翌日起至清償日止，按每日千分之1利率計算之滯納
    金。⒊被告應給付原告233,000元，及自110年11月11日起至
    清償日止，按週年利率5％計算之利息。⒋願供擔保，請准宣
    告假執行。經核原告上開追加部分，均與前揭規定相符，於
    法有據，自應准許。
貳、實體事項：
一、原告主張：
　㈠、緣兩造於民國109年11月5日簽訂不動產買賣契約書（下稱
      系爭買賣契約），由原告出售坐落屏東縣○○鄉○○段000○00
      000地號土地，及其上同段74建號（門牌號碼：屏東縣○○
      鄉○○路00號）建物予被告公司，買賣價金8,801萬2,828元
      ，並於買賣契約第12條其他約定事項：「⒈雙方同意過戶
      完成，無條件從華南商業銀行信託專戶匯出6,801萬2,828
      元整至賣方指定帳戶。餘款新臺幣2000萬元整，於交屋時
      交付。⒉本案不動產依現況交屋，賣方不負瑕疵擔保責任
      ，爾後維修由買方自行負擔。」，此有不動產買賣契約書
      可稽。又，兩造另於109年11月5日與華南商業銀行佳冬分
      行成立信託財產專戶，並於信託契約第6條第5項約定：「
      買賣標的物已完成移轉登記與附表第6條所載之登記名義
      人後，丙方應依下列方式辦理價金撥付：㈠…。㈡、除附表
      第7條之結算付款條件另有約定外，丙方應…，並取得甲、
      乙方點交完成共同出具之付款指示書後，始得依其內容辦
      理信託財產結算事宜。」、附表第7條結算付款條件約定
      ：「⒈由甲、乙雙方共同出具付款指示書，通知丙方辦理
      結算撥款。」，此有上開華南商業銀行不動產交易安全信
      託契約書可憑。
　㈡、按「買受人對於出賣人，有交付約定價金及受領標的物之
      義務。」民法第367條定有明文。次按上開不動產買賣契
      約書第3條約定：「五、買賣標的甲乙雙方約定於產權移
      轉完畢3日内交付尾款時，依本契約第7條規定點交甲方管
      業。」。經查，上開系爭土地、建物之所有權已於110年1
      月18日移轉登記與被告公司，被告亦依約指示華南商業銀
      行於110年1月22日將過戶完成款6,801萬2,828元匯入原告
      帳戶内，並代書來電通知已與被告約定於110年1月26日點
      交系爭土地、建物。詎被告公司劉特助當日至原告公司(
      即系爭土地、建物之現址）時，稱：「沒有聽說今天要點
      交，要點交我會帶很多資料來。」等語，並指稱系爭土地
      之地面，有殘留油漆必須清除等，因而拒絕給付尾款2,00
      0萬元及辦理點交事宜。原告為了解被告公司拒絕給付尾
      款問題所在，遂多次以電話直接聯繫被告公司謝佳延總經
      理，但均未獲被告公司置理。因此，兩造雖有「本案不動
      產依現況交屋」之約定，然為求買賣過程能夠順利完結，
      原告隨即找清潔公司清理廠區乾淨，並將廠區内噴漆處地
      面之殘留油漆清除，此有清理後照片5張可稽，並於110年
      2月6日以存證信函通知被告交付尾款等，此有東港中正路
      郵局存證號碼000009號存證信函為憑。
　㈢、又，原告公司亦依土壤及地下水污染整治法第8條第1項規
      定，委託專業檢測機構：台境企業股份有限公司檢驗室（
      環保署環境檢驗測定機構第133號）就系爭土地之土壤進
      行採樣檢測，未發現有污染之情形，此有土壤檢測報告可
      證，以及經義宸工程顧問有限公司應用地質技師龔仁義簽
      證，就系爭土地進行土地污染評估調查及檢測後，並未發
      現有污染之情形，整體評估調查、分析方法及檢測結果均
      尚屬合理，此有土地污染評估調查及檢測資料之土壤、地
      下水污染檢測、調查、評估、控制及整治計晝簽證工作底
      稿三、3.調查評估方法及檢測分析結果可憑，亦經報請主
      管機關屏東縣政府審查，經屏東縣政府同意及表示原告已
      依土污法第8、9條規定申報土壤污染評估調查及檢測資料
      並完成審查之行政程序，此有屏東縣政府可稽。據，足資
      證明系爭土地、廠房地面並無土壤污染之情事，至為甚明
      。另，原告公司在工廠（即系爭土地、建物）賣出後，即
      要結束營業，並接續辦理相關公司清算、工廠遷出等登記
      事宜。惟因被告公司逾110年1月26日拒絕給付本件不動產
      買賣尾款2,000萬元，致原告公司無法辦理結算作業而結
      束公司營業，並接續辦理相關公司清算、工廠遷出等登記
      事宜，因此，只能暫時將原告公司登記遷移至高雄市鳳山
      區，待尾款2,000萬元進入公司帳戶完成後，始能辦理結
      算作業而結束公司營業，並接續進行辦理相關公司清算、
      工廠遷出等登記事宜。是以，原告公司迫不得已僅能暫時
      將公司登記遷移（於110年2月23日完成登記）至高雄市鳳
      山區，並於110年2月24日辦理變更營業所在地址，而接續
      辦理相關登記作業後，始得於110年3月16日向屏東縣政府
      辦理工廠歇業，申請註銷工廠登記，此有屏東縣政府函文
      可稽。
　㈣、詎料，被告公司明知系爭土地並無土壤污染之情事，且因
      被告公司於110年1月26日拒絕給付尾款2,000萬元，致原
      告公司無法辦理結算作業而結束公司營業，並進行辦理相
      關公司清算、工廠遷出等登記事宜之情事，卻仍於110年2
      月24日以大寮大發郵局存證號碼000019號存證信函略稱，
      系爭土地廠房地面及周遭地下有大面積土壤污染且截至11
      0年1月26日正式點交時仍未改善完成，此舉明顯違反買賣
      契約第7條第6款規定，且因事涉原告違反土壤及地下水污
      染整治法第33條，以及於110年2月22日止仍未將台端公司
      及工廠登記於買賣標的物遷出，已明顯違反買賣契約第7
      條第4款規定，故依買賣契約規定保留新臺幣2000萬元於
      華南銀行信託帳戶尚未撥付於台端，本公司並無任何違約
      情事等語，而一再拒絕給付尾款2,000萬元。
　㈤、然，原告公司仍秉持為求買賣過程順利完成，持續與被告
      公司溝通、協調，於110年3月2日經高雄市鳳山區調解委
      員會調解並無結果，被告公司仍一再堅稱系爭不動產土地
      之土壤及地下水已遭到污染，且污染物尚未移除乾淨及清
      理未達被告公司之要求標準，原告則一直請被告公司能詳
      細說明清理之標準或規範，直至110年3月18日原告再次委
      託台境公司並會同被告公司人員，至系爭土地現場採樣檢
      測，以手持檢測儀後之檢測結果，全部合格，證明並再次
      確認系爭土地並無土壤污染的事實。因此，原告當場要求
      即時點交，但被告公司仍不願點交系爭不動產，嗣後，兩
      造於110年3月22日上午在系爭土地現場完成點交事宜，惟
      ，被告公司此時仍未給付尾款2,000萬元予原告，遲至110
      年3月30日被告始指示華南商業銀行佳冬分行，將買賣契
      約尾款2,000萬元扣除土地增值稅1,638,591元、房屋稅25
      ,537元、信託費（1/2)13,200元，撥款14,578,966元至原
      告指定帳戶，仍保留延期信託管理費3,000元、3,740,706
      元（爭議款）在信託帳戶，内（即20,000,000-1，638,59
      1-25,537-13,200-14,578,966=3,000+3,740,706)，於110
      年3月31日匯款轉帳至原告指定之帳戶，亦即，被告公司
      於110年3月31日時，仍短少給付尾款3,743,706元與原告
      。
　㈥、再查，本件買賣契約係於109年11月5日簽立，兩造約定「
      本案不動產依現況交屋」，而系爭不動產土地並無土壤污
      染情形，更無違反土壤及地下水污染整治法第33條之情事
      ，且依該法之規定檢具土地污染評估調查及檢測資料，報
      請屏東縣政府審查，並經其同意在案。況且，原告公司在
      本件工廠廠房及土地賣出後，即要結束營業，並陸續辦理
      相關公司清算、工廠遷出等登記事宜，係因被告公司於11
      0年1月26日拒絕給付尾款2,000萬元，致原告公司無法辦
      理結算作業，只能暫時將公司登記遷移至高雄市鳳山區，
      於110年2月24日辦理變更營業所在地址，接續辦理相關登
      記作業後，始得於110年3月16日向屏東縣政府辦理工廠歇
      業，申請註銷工廠登記。另外，依上開買賣契約第3條5款
      、第7條第4款規定，係被告公司交付尾款2,000萬時，原
      告公司將系爭不動產點交被告公司管業，而非指完成系爭
      不動產點交後，被告公司始支付尾款2,000萬元。因此，
      系爭不動產已於110年3月22日全部點交完成與被告公司管
      業，而被告公司遲至110年3月30日始指示華南商業銀行撥
      款14,578,966元至原告帳戶，而短少給付尾款3,743,706
      元，而有違背系爭買賣契約及系爭信託契約之約定。據此
      ，原告自得依系爭買賣契約第12條、系爭信託契約第6條
      第5項、附表第7條等約定，起訴請求被告為同意原告領取
      信託專戶内餘款3,743,706元之意思表示及領取系爭信託
      專戶内之餘款3,743,706元，至為灼明。
　㈦、又查，被告主張要求違約金3,740,706元並自尾款20,000,0
      00元中抵銷，且以被證11（見本院卷27頁）之手機截圖為
      據，稱原告同意等語，並非真實。事實上，本件系爭工廠
      土地，建物於110年3月22日點交給被告公司使用後，被告
      公司仍拒絕給付尾款，並主張要求自尾款中扣除違約金3,
      740,706元，原告不同意，其後甚而要求63天之違約金4,2
      84,808元（見本院卷29頁背面），經磋商後，原告建議將
      上開違約金列為「保留違約金爭議款」及保留爭議款以55
      天計算為3,740,706元，並繼續存放於履約保證專戶，有
      手機截圖可稽（見本院卷100頁）。而後，被告同意原告
      建議並做成協議書（見本院卷103頁）將3,740,706元列為
      「保留違約金爭議款」。據此，足證原告並無同意被告要
      求違約金3,740,706元之主張，亦無同意被告主張抵銷，
      及得自尾款20,000,000元中扣除等情。
　㈧、按「二人互負債務，而其給付種類相同，並均屆清償期者
      ，個得以其債務，與他方之債務，互為抵銷。」民法第33
      4條第1項前段定有明文。本件買賣系爭土地之土壤並無遭
      到汙染之情形，且被告明知系爭土地已經台境公司檢測合
      格並無土壤及地下水汙染之情形，更無違反土壤及地下水
      汙染整治法第33條之情事，亦經屏東縣政府審查並同意出
      售土地等事實，原告並無任何違約之情事被告自不得依買
      賣契約第10條第2項計算違約金，並主張抵銷。又被告提
      出之被證10（雄院卷第99頁）、被證12（雄院卷第103頁
      ）顯無法為被告主張抵銷之意思通知之證明。再按「約定
      之違約金過高者，法院得減至相當之數額。」民法第252
      條著有明文。次按當事人約定之違約金是否過高，應依一
      般客觀事實、社會經濟狀況、當事人所受損害情形及債務
      人如能依約履行時，債權人可得享受之一切利益，以為衡
      量標準，最高法院110年度台上字第2581號民事判決參照
      。依市場上一般交易通常情形，本件買賣總價金為88,012
      ,828元，被告已繳付價款為68,012,828元，未給付價款為
      20,000,000元，倘鈞院認原告有違約情事，則係以68,012
      ,828為計算之基礎，若被告有違約情事，則係以20,000,0
      00元為計算之基礎，兩者相差3.4倍，對於原告而言，顯
      然過高。據此，揆諸上開法律規定與實務見解，若鈞院認
      原告有違約情事時，上開約定之違約金，自應得酌減至相
      當數額。
　㈨、另查，本件系爭工廠原告係於82年12月31日核准成立，是
      以，可證明本件系爭土地、廠房已經使用20幾年，並非新
      建之工廠，因此原告始於合約載明「現況交付不動產」。
      詎被告於原告完成所有權移轉登記後，以土地有汙染等情
      拒絕給付尾款20,000,000萬元，拖延點交時程。原告為求
      順利點交，因而多次外包清潔公司依被告指示清潔，以及
      由台境公司於110年3月18日再系爭土地取樣、檢測合格無
      汙染，被告始願意進行點交，上開清潔費用計有213,000
      元、取樣檢測費20,000元，共計233,000元，此有鑫福公
      司及台境公司之統一發票可稽，上開費用係因被告要求所
      致生之費用，亦為原告之損害，原告自得依契約上關係向
      被告請求賠償。
　㈩、末，按系爭買賣契約第10條約定：「一、甲方違反本契約
      約定時，每逾一日（自逾期起至完全給付日止）應按未給
      付價款千分之一計算之滯納金交付與乙方。…。」。是以
      ，依前所述，被告公司遲至110年3月30日始指示華南商業
      銀行撥款14,578,966元至原告帳戶，而短少給付尾款3,74
      3,706元，顯已有違系爭買賣契約約定之情事。基此，被
      告公司依系爭買賣契約第10條約定，自110年4月1日起即
      應負遲延責任，原告自得依約請求被告給付自110年4月1
      日起至清償日止，按本金3,743,706元計算日息千分之1之
      滯納金等語。
　、並聲明：
　　⒈被告應同意原告向華南銀行佳冬分行領取華南銀行受託信
      託財產專戶帳號：00000-000000000號信託專戶内之款項
      新臺幣3,743,706元。
　　⒉被告應給付原告自起訴狀繕本送達對造之翌日起至清償日
      止，按每日千分之1利率計算之滯納金。
　　⒊被告應給付原告233,000元，及自110年11月11日起至清償
      日止，按週年利率5％計算之利息。
　　⒋願供擔保，請准宣告假執行。
五、被告則以：
  ㈠、按兩造間所簽訂之系爭不動產買賣契約第7條第6款約定謂
      以「本契約標的如有出租或第三人占用或非本契約所約定
      之物品者，乙方應於點交前排除。」依此條約之約定意旨
      ，即謂出賣人即原告於欲將系爭買賣標的物即廠房、土地
      點交予買受人即被告時，自應依此條款之約定意旨將廠房
      內、土地上之廢棄物品、雜物予以遷空清除後，方能將系
      爭房地點交予買方即被告，方可視為合法之交付。據此，
      兩造間皆不否認系爭土地上有原告先前因生產製造產品時
      留置之油漆殘漬廢棄物，則依上開買賣契約約定意旨，此
      土地上油漆殘漬之廢棄物清除，自屬原告依約應履行之義
      務。
  ㈡、兩造於簽訂本不動產買賣契約時，被告即有要求原告須交
      付系爭土地之土壤檢測報告書予被告，藉以證實系爭土地
      並無土壤汙染或已完成土壤整治完畢之情事，此觀諸於原
      告與被告先前欲以延龍公司名義購買而於109年8月10日簽
      訂之不動產買賣契約，於該份買賣契約中之「特約事項」
      中，第1點即明確揭示約定謂以：「賣方需做土地汙染調
      查並支付相關費用」，後因延龍公司資金不足再改以被告
      名義簽定買賣契約購買系爭土地，然憑此即可益徵被告雖
      與原告簽訂現況點交，惟其前提須原告保證系爭土地經土
      壤檢測後無受任何汙染之情事下，方允予以現況點交，而
      此亦何以原告於109年8月10日與延龍公司簽訂買賣契約後
      ，有於109年9月4日委託台境公司施以土壤檢測之緣由，
      嗣後原告亦持台境公司之檢測報告再改與被告簽訂本件買
      賣契約藉此證明系爭土地已無有土地污染之事實。惟被告
      於110年1月6日委派公司特助劉皓與原告聯繫點交事宜並
      至現場會勘，方發現系爭買賣土地上有大面積油漆殘漬，
      故被告當場即通知原告應負責清理，原告亦表同意。然至
      110年1月26日被告玉與原告辦理點交時發現原告並無依約
      履行上揭清除義務，雙方遂因此無法完成點交。嗣原告來
      函要求被告給付買賣價金尾款，被告認原告既尚未點交系
      爭房地予被告，原告此請求自屬無理，故而於110年2月22
      日以存證信函方式告知原告除未依約將系爭房地上之油漆
      殘漬除去外，更有未依約將其工廠登記遷出系爭房地門牌
      號碼之違約，故原告已有逾期點交之情事。
  ㈢、原告主張不負瑕疵擔保責任、不負清除油漆殘漬義務，其
      理由乃謂系爭不動產買賣契約第12條第2項係約定：「本
      案不動產依現況交『屋』，賣方不負瑕疵擔保責任，爾後維
      修費用由買方自行負擔。」；然被告認原告仍負清理之義
      務，乃係依上揭系爭不動產買賣契約第7條第6款約定之意
      旨，且原告主張之上揭第12條第2項約定，依其文意內容
      ，可知所謂之「現況交屋」僅於房屋即建物之部分排除原
      告之瑕疵擔保責任，然就土地部分並未排除，另所謂「維
      修費用」意僅止於廠房建物之維修費用，否則土地何有「
      維修」之情事，而此約定意指，乃兩造間簽訂系爭不動產
      買賣契約時即有共同之認識，惟原告故意扭曲本條款之約
      定意旨，認其並無清除土地上廢棄物後再點交之義務，實
      有未洽。
  ㈣、查被告擔憂油漆油漬存在於系爭土地，若屬有土壤汙染之
      情事者，則與兩造間約定系爭土地之土壤須合乎檢測標準
      意旨不符，遂於110年3月3日委託正修科技大學至現場取
      樣檢測以查明系爭土地是否如原告所稱已無土壤汙染之情
      事，但正修科技大學採樣檢測後即於110年3月10日出具報
      告，證明系爭土地仍有部分土地存有汙染之事實。按依廢
      棄物清理法第2條第2項規定：「二、事業廢棄物：指事業
      活動產生非屬其員工生活產生之廢棄物，包括有害事業廢
      棄物及一般事業廢棄物。（一）有害事業廢棄物：由事業
      所產生具有毒性、危險性，其濃度或數量足以影響人體健
      康或污染環境之廢棄物。（二）一般事業廢棄物：由事業
      所產生有害事業廢棄物以外之廢棄物。」，以本件而言，
      原告先前於系爭廠區周遭土地上所堆置之「油漆殘漬」物
      品，即非屬其員工生活產生之廢棄物，故依法即屬所謂之
      「事業廢棄物」，且此等事業廢棄物經正修科技大學檢驗
      後，證實其含鉛量為7640mg/kg，顯高於管制值2000mg/kg
      ，幾近為管制值4倍之多，而其含鋅量為4730mg/kg，亦顯
      高於管制2000mg/kg，幾近為管制值2.5倍之多，憑此，更
      顯可證實系爭土地上所遺留之油漆殘漬乃屬有害之事業廢
      棄物。且依屏東縣政府環保局於110年11月10日以屏環水
      自第0000000000號函覆：「三、依貴院所提供之照片，其
      地表留有之油漆殘漬有不透水鋪面阻隔且未直接接觸原生
      土壤，非屬前開條文定義之土壤汙染，另其裸露土地似係
      廢棄物不當處置，難以認定是否屬土壤汙染事件。縱上述
      汙染非屬土壤汙染，為上述廢棄物行為人仍應負清除處理
      之責，於清除時需依廢棄物清理法規定，向主管機關提報
      廢棄物處置計劃書，並經核准後始得計畫辦理清除作業。
      」。準此，系爭土地上之油漆殘漬清除義務，原告除有系
      爭不動產買賣契約第7條第6款之契約清除義務外，更有依
      廢棄物清理法之法定義務。
  ㈤、承上，系爭土地上之油漆殘漬既屬原告所產生之事業廢棄
      物，依法原告負有清除之法定義務且兩造不動產買賣契約
      中亦無免除原告此清除義務，則原告清除完畢系爭油漆殘
      漬之時間既已逾越約定點交時期，依兩造間之不動產買賣
      契約約定意旨，原告即負有逾期點交之違約責任，原告未
      諳廢棄物清理法之規定，且故意扭曲兩造間契約約定意旨
      ，並追加清除油漆殘漬費用計新臺幣233,000元部分，此
      乃其法定義務之支出，依法自不得向被告請求。
  ㈥、次按系爭不動產買賣契約第7條第4款之約定：「乙方應於
      交屋日前將原設籍於本契約標的之戶籍或公司登記、營利
      事業登記等全部遷出。」。然查，兩造間原約定點交日乃
      為110年1月26日，惟原告竟遲於110年3月30日方完全將其
      設籍、公司登記、營利事業登記等全部遷出，此事實亦有
      原告提出之屏東縣政府110年3月30日之屏府城工字000000
      00000號函之公文可佐，就原告已有違反系爭不動產買賣
      契約第7條第4款、第6款之情事，被告亦早有以LINE方式
      告知原告，且原告就此違反契約第7條第4款約定乙事，卻
      隻字未有說明，顯證其亦已自承有此逾期違約之事實，則
      被告以原告逾期交付為由，並依約主張違約扣款，自屬於
      法有據。
  ㈦、末查，依兩造間不動產買賣契約第10條之違約罰責，乃係
      約定謂以：「⑴甲方違反本契約約定時，每逾一日（自逾
      期日起至完全給付日止）應按未給付價款千分之一計算之
      滯納金交付與乙方。如經乙方通知期限履行契約，逾期仍
      不履行時，乙方得解除本契約，並沒收甲方已繳價款作為
      違約賠償，其標的物任憑乙方處理，甲方不得異議。甲方
      並同意將產權登記有關文件返還乙方，並撤銷乙申請之案
      件，同時負擔因此所增加之一切稅費負擔。⑵乙方違反本
      契約約定時，每逾一日（自逾期日起至完全給付日止）應
      按甲方已繳房地價款千分之一計算違約金給付甲方。如經
      甲方定期催告履行契約，逾期仍不履行時，甲方得解除契
      約，解約時乙方應將所收之款項加倍返還與甲方，作為違
      約賠償。」。揆諸上揭兩造間不動產買賣契約就違約金之
      約定內容，其賦與兩造間之違約責任，皆係以一方已履行
      之條件為違約金之計算基礎，此外亦同時賦與兩造間得解
      除契約之權利，故就兩造間之違約責任約定而言，實屬公
      允衡平，殊不得僅因其中一方已履行較多條件後，而認為
      此計他方之違約責任較對方為大，否則豈非謂先履行較大
      契約義務者，其將來可請求對方違約責任反變較小，如此
      絕非係兩造間之締約時之真意，更難符公平之原則。再者
      系爭契約之違約金約定，已屬對被告不利，倘原告能提早
      點交合法之標的物予被告者，則被告即得迅速運轉製造生
      產，此等之營業損失，恐將倍數於系爭契約之違約金約定
      金額，準此，原告請求酌減違約金之主張自難能採認。
  ㈧、並聲明：
　　⒈原告之訴駁回。
　　⒉如受不利之判決，願供擔保請准宣告免為假執行。
六、得心證之理由：
　㈠、兩造間訂有系爭買賣契約，遲至110年3月31日被告尚有3,7
      43,706元之價金尚未給付為兩造所不爭執，原告主張被告
      應給付上開價金、清除油漆殘漬費用計233,000元及自110
      年8月12日(起訴狀繕本送達翌日，有送達證書在卷可憑，
      見本院卷第5頁)起按未給付價款千分之一計算之滯納金；
      被告則以土地有汙染遲至110年3月22日始點交為由，原告
      應負擔之每日按已繳價款千分之一計算違約金作為抵銷。
　㈡、按買賣契約為雙務有償之債權契約，買受人固有交付價金
      之義務，惟出賣人亦有按債務本旨將無瑕疵之買賣標的物
      財產權移轉予他方之義務，出賣人如未依債務本旨交付買
      賣標的物，買受人依民法第264 條之規定，自得拒絕給付
      價金而有同時履行抗辯權（最高法院87年度台上字第671
      號判決可資參照）。而本件兩造首要爭執，乃在於原告是
      否得以現況交付土地即可？抑或是應交付無汙染之土地，
      始為無瑕疵而合屋債之本旨。
　㈢、原告主張依照系爭買賣契約第12條第2項所載：「本案不動
      產依現況交屋，賣方不負瑕疵擔保責任，爾後維修費用由
      買方自負」，故稱應以現況交付，而不對土地負瑕疵擔保
      責任。然查：該等文字內榮雖先記載「不動產」似包含土
      地及方屋，然其文字後緊接「現況交屋」，且載明「維修
      費用由買方自負」，其既已明確指定為「屋」，可見此部
      分僅只建物部分，加以僅有建物有維修費用，因認契約中
      此部分條文之不動產，僅指稱「屋」類型之不動產，並不
      包含土地。再參照系爭買賣契約第7條：不動產點交第1項
      ：「買賣不動產標的之土地與房屋，均以簽約時現狀為準
      ，包含現有、增建、可登記建物或無法登記之建物，均應
      依照現狀連同本建物移交與甲方所有，且為本契約買賣標
      的之一部分，期若與登記簿所載是項有所出入，雙方均不
      得請求增減或獲補償款項。如土地上有地上物、工作物者
      ，應照現況連同地上物、工作物移交甲方所有」，從其條
      文後續之說明文字可知，應以現況交付者，為地上之建物
      及無法歸類為建物之地上物。是依照第7條整體文意觀察
      ，此條文中的房屋係指建物，土地係指非建物之工作物，
      從而，系爭買賣契約中應以現況交付者，應指該土地上所
      有之定著物(含建物及工作物)，而非指土地本身。
　㈣、是故，原告仍應就土地本身負瑕疵擔保責任。原告雖主張
      土地無汙染，並提出台境企業土地檢測報告及土地汙染評
      估調查檢測資料(見雄院卷第65至142頁)在卷。然既被告
      已提出正修科技大學之檢測報告(見本院卷第18至21頁)，
      可見系爭土地確實受有汙染無誤，原告自應負清除汙染以
      交付無瑕疵土地之責，原告既有清除汙染之責，則原告請
      求清除油漆殘漬費用計233,000元部分，自無理由。
　㈤、按二人互負債務，而其給付種類相同，並均屆清償期者，
      各得以其債務，與他方之債務，互為抵銷，民法第334 條
      第1項前段定有明文。原告基於系爭買賣契約請求被告給
      付價金，為原告既因土地污染而有延遲交付土地之情事，
      被告主張以延遲交付之違約金與以抵銷，應屬可採。
　㈥、按當事人得約定債務人於債務不履行時，應支付違約金。
      違約金，除當事人另有訂定外，視為因不履行而生損害之
      賠償總額。其約定如債務人不於適當時期或不依適當方法
      履行債務時，即須支付違約金者，債權人除得請求履行債
      務外，違約金視為因不於適當時期或不依適當方法履行債
      務所生損害之賠償總額。約定之違約金額過高者，法院得
      減至相當之數額。民法第250條第1項、第2項、第253條分
      別定有明文。次按，約定之違約金額過高者，法院得減至
      相當之數額，為民法第252條所明定，此規定乃係賦與法
      院得依兩造所提出之事證資料，斟酌社會經濟狀況並平衡
      兩造利益而為妥適裁量、判斷之權限，非謂法院須依職權
      蒐集、調查有關當事人約定之違約金額是否有過高之事實
      ，而因此排除債務人就違約金過高之利己事實，依辯論主
      義所應負之主張及舉證責任。況違約金之約定，為當事人
      契約自由、私法自治原則之體現，雙方於訂約時，既已盱
      衡自己履約之意願、經濟能力、對方違約時自己所受損害
      之程度等主、客觀因素，本諸自由意識及平等地位自主決
      定，除非債務人主張並舉證約定之違約金額過高而顯失公
      平，法院得基於法律之規定，審酌該約定金額是否確有過
      高情事及應予如何核減至相當數額，以實現社會正義外，
      當事人均應同受該違約金約定之拘束，法院亦應予以尊重
      ，使符契約約定之本旨，最高法院96年度台上字第1065號
      判決參照。經查：
　　⒈依照系爭買賣契約第12條第2項，乙方違約時，每逾一日應
      按甲方已繳價款千分之一計算違約金，本件兩造原先約定
      之點交日期為110年1月26日，遲至110年3月22日點交與被
      告，期間共55日，被告因此主張違約金為【計算式：68,0
      12,828*0.001*55≒3,740,706，元以下四捨五入】，本院
      審酌原告出售土地前做過土地檢測，並取得前引之台境企
      業土地檢測報告及土地汙染評估調查檢測資料，其對土地
      是否確有汙染，業盡部分查核之能事，惡性非重，且於被
      告主張汙染後亦迅速於兩個月內清除並完成點交，尚屬戮
      力修補瑕疵，而本件違約金之計算，以買方已繳金額為基
      準，實為不確定基準，等同於倘被告越早提出汙染情事，
      原告需負擔之違約金則較低，但無論被告何時提出汙染乙
      情，對於原告之違約情況均無差異，僅因被告於剩餘尾款
      時始提出汙染情事，而導致原告需負擔之違約金計算結果
      較高，加以以此基準計算之違約金已達整筆交易金額之4.
      25％【計算式：3,740,706／88,012,828≒4.25％】，本院因
      認此比例屬過高，爰依民法第252 條規定酌減之，而認原
      告應給付被告之違約金應以契約交易金額之百分之1為適
      當，即為880,128 元【計算式：88,012,828*0.001≒880,1
      28，元以下四捨五入】。
　　⒉從而，被告以上開原告應負擔之違約金抵銷後，被告仍應
      給付原告2,863,578元【計算式：3,743,706－880,128＝2,8
      63,578】
　㈦、依照系爭買賣契約第12條第1項，甲方違約時，每逾一日應
      按乙方未繳價款千分之一計算滯納金。而按契約當事人以
      確保債務之履行為目的，約定於債務人不履行債務或不為
      適當之履行時，所應支付之違約金，除契約約定其為懲罰
      性之違約金外，概屬於賠償總額預定性之違約金，以免對
      債務人造成不利，觀諸民法第250條之規定及其修正理由
      自明。本件兩造於系爭契約第6條第1項所約定，由被上訴
      人加給按日計算之滯納金，既無特別約定，自應認屬損害
      賠償總額之預定性質之違約金。再按約定之違約金過高者
      ，法院得減至相當之數額，民法第252條定有明文；而衡
      量違約金是否相當，即須依一般客觀事實、社會經濟狀況
      及當事人所受損害情形，以為斟酌之標準。又約定之違約
      金是否過高，應就債務人若能如期履行債務時，債權人可
      得享受之一切利益為衡量之標準，業如前述。從而，本院
      審酌被告遲延給付剩餘價款乃係因原告先未能提出依債之
      本旨所為之給付，進而衍伸之爭議，且因此而致原告所受
      之損害，乃係原告上訴人無法及時取得、運用該筆款項之
      利息損失。倘以雙方約定之千分之1計算，年利率約為36.
      5％(計算式：1/1000×365×100％＝36.5％)，高出法定利率年
      息5％甚多，且與當今金融機構之存款利率僅約1％左右之水
      準，亦有相當之差距。本院審酌上情，認原告所請求違約
      金性質之滯納金過高，爰依民法第252 條規定酌減之，而
      認被告應給付原告之違約金應未繳價款每日萬分之1為適
      當，逾此部分之請求，即無理由。
七、綜上所述，本件原告依兩造間系爭買賣契約之法律關係，請
    求被告應同意原告向華南銀行佳冬分行領取華南銀行受託信
    託財產專戶帳號：00000-000000000號信託專戶内之款項2,8
    63,578元，及自起訴狀繕本送達翌日即110年8月12日起至清
    償日止，每逾一日按2,863,578元之萬分之一計算之滯納金
    ，為有理由，應予准許；逾此範圍之請求，非有理由，應予
    駁回。本判決原告勝訴部分，兩造各陳明願供擔保，請准宣
    告假執行或免為假執行，經核均無不合，爰分別酌定相當之
    擔保金額，併准許之。至原告敗訴部分，其等假執行之聲請
    已失所附麗，應駁回之。
八、本件事證已臻明確，兩造其餘之攻擊防禦方法，經審酌後，
    認與判決基礎之事實及結果並無影響，爰不一一贅述，併此
    敘明。
據上論結，本件原告之訴為一部有理由，一部無理由，依民事訴
訟法第79條、第390 條第2 項、第392 條第2 項，判決如主文。
中　　華　　民　　國　　111 　年　　9 　　月　　19　　日
                  民事第三庭    法　官　薛侑倫
正本係照原本作成。
如對判決上訴，須於判決送達後20日內向本院提出上訴狀，其未
表明上訴理由者，應於提出上訴後20日內向本院補提理由書狀（
均須按他造當事人之人數附繕本）。
中　　華　　民　　國　　111 　年　　9 　　月　　19　　日
                                書記官  沈詩雅